最高法院刑事判決　　　　　　一○○年度台上字第一三○九號
上　訴　人　陳世明
上列上訴人因違反毒品危害防制條例案件，不服台灣高等法院高
雄分院中華民國九十九年十二月二十三日第二審判決（九十九年
度上訴字第二○一二號，起訴案號：台灣高雄地方法院檢察署九
十九年度偵字第五四一七號），提起上訴，本院判決如下：
    主  文
上訴駁回。
    理  由
按刑事訴訟法第三百七十七條規定，上訴於第三審法院，非以判
決違背法令為理由，不得為之。是提起第三審上訴，應以原判決
違背法令為理由，係屬法定要件。如果上訴理由書狀並未依據卷
內訴訟資料，具體指摘原判決不適用何種法則或如何適用不當，
或所指摘原判決違法情事，顯與法律規定得為第三審上訴理由之
違法情形，不相適合時，均應認其上訴為違背法律上之程式，予
以駁回。本件原判決係以：上訴書狀應敘述具體理由；又第二審
法院認為上訴書狀未敘述理由或上訴有刑事訴訟法第三百六十二
條前段之情形者，應以判決駁回之，同法第三百六十一條第二項
、第三百六十七條前段定有明文。而所謂具體理由，必係依據卷
內既有訴訟資料或提出新事證，指摘或表明第一審判決有何採證
認事、用法或量刑等足以影響判決本旨之不當或違法，而構成應
予撤銷之具體事由，始克當之（例如：依憑證據法則具體指出所
採證據何以不具證據能力，或依憑卷證資料，明確指出所為證據
證明力之判斷如何違背經驗、論理法則）；倘僅泛言原判決認定
事實錯誤、違背法令、量刑失之過重或輕縱，而未依上揭意旨指
出具體事由，或形式上雖已指出具體事由，然該事由縱使屬實，
亦不足以認為原判決有何不當或違法者（例如：對不具有調查必
要性之證據，法院未依聲請調查亦未說明理由，或援用證據不當
，但除去該證據仍應為同一事實之認定），皆難謂係具體理由，
俾與第二審上訴制度旨在請求第二審法院撤銷、變更第一審不當
或違法之判決，以實現個案救濟之立法目的相契合，並節制濫行
上訴。上訴人陳世明經第一審論處販賣第二級毒品罪刑，共六罪
，其中五罪各處有期徒刑三年八月、一罪處有期徒刑七年二月，
並定其應執行刑有期徒刑九年。已經敘述其量刑審酌之一切情狀
。上訴人具狀提起第二審上訴，僅泛稱：「上訴人於警、偵訊時
，均對其犯行坦承不諱，應依毒品危害防制條例（下稱毒品條例
）第十七條第二項規定減輕其刑。又上訴人販賣五次毒品所得，
分別為新台幣（下同）五百元、五百元、二千元、一千元、二千
元，合計共六千元，販賣毒品之數量及所得均輕微，犯罪情節難
與大盤或中盤毒梟相提並論。又上訴人於犯後均坦承不諱，犯後
態度亦堪稱良好，原判決雖有審酌一切情狀，然科刑時稍嫌過重
，懇請鈞院予以重新審理，並予上訴人有利之科刑。」云云。惟
上訴人雖表示其於警、偵訊時，均對其犯行坦承不諱，應依前開
毒品條例規定減輕其刑。然第一審就上訴人所犯六罪中之五罪，
已於判決中敘明：「被告（上訴人）犯前開附表一編號 1、2、3
、4、6之販賣第二級毒品犯行經查獲後，於偵查及審判中就上開
犯行均自白不諱，應依毒品條例第十七條第二項減輕其刑」，此
部分自無所謂不當或違法可言；就上訴人其餘所犯即第一審判決
附表一編號5之犯罪（下稱編號5），亦已經敘明：「至於被告（
上訴人，下同）雖主張伊於偵查中針對編號5 之犯罪業已自白，
該次犯罪於警詢中沒有訊問，檢察官訊問時伊僅知綽號『紫芳』
之人，不知本名為張筠慈，如檢察官告知紫芳即為張筠慈，伊就
會承認云云。惟查被告就編號5 部分，於偵查中檢察官訊問時之
陳述為：『（問：有一個叫張筠慈是否認識？）答：不清楚，我
只知道綽號叫紫芳，他在苗栗工作；（問：〈提示譯文〉是否有
打過這些電話？）答：有；（問：去年十二月二十一日的譯文，
第一通電話內說九十八年十二月二十一日中午他說有到你凱歌路
家樓下並打電話給你，跟你拿一千元到二千元之安非他命，是否
有此事？）答：我想不起來了』等情，有被告之偵訊筆錄在卷可
稽。雖被告認為對話之對象為紫芳，惟檢察官既然係以被告與張
筠慈對話之通訊監察譯文提示進行訊問，被告亦於閱覽譯文後回
答，故該次訊問中，被告所認知之紫芳與檢察官所提示之張筠慈
應為同一人，是並無認知錯誤之情形，被告於該次訊問有無承認
販賣毒品予張筠慈乙節，自應就被告之回答內容為審查。該次訊
問中，檢察官既然已明確提示九十八年十二月二十一日被告與張
筠慈通話之通訊監察譯文以訊問被告關於販賣甲基安非他命之事
實，被告如有自白，自應陳述對於不利於己且與販賣毒品有關之
全部構成要件事實方符合自白之要件，然被告卻僅陳稱想不起來
，此一陳述顯與販賣毒品之構成要件事實無關，……。至於被告
雖於偵查中承認該通訊監察譯文為伊與紫芳（即張筠慈）之對話
，但承認通訊監察譯文之真實性與任意性，卻否認犯罪之案件，
於實務上屢見不鮮，自難僅以被告承認通訊監察譯文之真正而認
被告業已對此部分被訴之犯罪事實為自白」等語。所為採證並未
違法，立論亦屬正確。上訴人僅表示其已坦承犯行，應依毒品條
例第十七條第二項規定減輕其刑云云，並未敘述第一審判決關於
此部分不符合減刑之認定有何違誤，應認上訴意旨並未具體敘述
第一審判決有何違背法令或不當之處，而非屬具體之理由。上訴
人雖又以其「販賣毒品之數量及所得均輕微，犯罪情節難與大盤
或中盤毒梟相提並論。於犯後均坦承不諱，犯後態度亦堪稱良好
，原判決雖有審酌一切情狀，然科刑時稍嫌過重」云云，請求從
輕量刑。但上訴人前後所犯六罪，其各刑合併之刑期總計為二十
五年六月，原審僅定其應執行刑為九年，量刑及定執行刑已經從
輕。上訴人又未敘述原審判決之量刑，有何未合乎法律之目的，
違背內部性界限，或違反比例原則、平等原則、公平正義等法則
，導致量刑過重之具體理由，亦非屬具體之理由。進而以上訴人
之上訴顯屬違背法律上之程式，爰依上開規定，不經言詞辯論，
駁回上訴人之第二審上訴。本院經從形式上觀察，原判決要無採
證認事違背經驗法則、論理法則或理由不備等違背法令之情形。
關於編號5 ，即上訴人於民國九十八年十二月二十一日販賣甲基
安非他命予張筠慈之犯行，上訴人於檢察官訊問時確未自白，已
經原判決上開理由引用上訴人偵查中之陳述說明甚詳。且稽諸卷
附電話監聽譯文，可知上訴人與張筠慈間，有密集、大量之電話
或簡訊往來，觀其內容，如「拿下來，我到了」、「查某，阿你
擱暈去也呢（台語）」、「我開門，你直接上來好了」等語（見
偵字第五四一七號卷二第二二頁以下）。可知雙方極為熟稔。又
檢察官於「九十九年三月十五日」提示監聽譯文訊問上訴人時，
上訴人針對另次其與張筠慈於九十九年一月十八日之電話中之毒
品交易（即第一審判決附表一編號6 ），並不否認，僅稱：「我
記得我沒有給他那麼多」（見同上偵卷第三五、三六頁）。足見
上訴人對編號5 部分確未自白。其上訴主張：與張筠慈非熟識朋
友；檢察官於「九十九年七月」訊問時因時隔已久致造成其錯誤
認知；上訴人已承認其他各次犯罪，無唯獨否認該次犯罪可能云
云。核係對已經原判決說明之事項，再為單純之事實上之爭執，
並未依卷內訴訟資料，具體指摘原判決有如何違背法令情形。又
上訴人於第一審審理或提起第二審上訴時，均未聲請傳喚張筠慈
，且編號5 部分上訴人並未於偵查中自白之事證，已極明確，亦
無調查之必要。上訴意旨指摘原審未依法傳喚張筠慈，亦與法律
規定得為第三審上訴理由之違法情形，不相適合，不能認係適法
之第三審上訴理由。依上開說明，本件上訴違背法律上之程式，
應予駁回。
據上論結，應依刑事訴訟法第三百九十五條前段，判決如主文。
中    華    民    國  一○○  年    三    月   十七   日
                      最高法院刑事第三庭
                          審判長法官  陳  正  庸  
                                法官  林  秀  夫  
                                法官  林  瑞  斌  
                                法官  謝  靜  恒  
                                法官  沈  揚  仁  
本件正本證明與原本無異
                                      書  記  官  
中    華    民    國  一○○  年    三    月  二十三  日
                                                      v